【裁判字號】    92,交訴,49
【裁判日期】    920718
【裁判案由】    公共危險
【裁判全文】
臺灣新竹地方法院刑事判決                          九十二年度交訴字第四九號
    公  訴  人  臺灣新竹地方法院檢察署檢察官
    被      告  丙○○
右列被告因公共危險案件，經檢察官提起公訴（九十二年度偵字第一三一０號），本
院判決如左︰
    主      文
丙○○駕駛動力交通工具肇事，致人傷而逃逸，處有期徒刑陸月，如易科罰金，以
佰元折算壹日。緩刑年。
    事      實
一、丙○○明知未持有駕駛執照不得駕駛車輛，仍於民國九十一年十二月三日晚上八
    時四十五分許，駕駛其男友湯軒銘所有之車牌號碼ＡＴ─九六二五號自小客車，
    沿新竹市○○街由東往西方向行駛，行經新竹市○○街與東前街交岔路口時，本
    應注意汽車行駛時，駕駛人應注意車前狀況，並隨時採取必要之安全措施，依當
    時之天氣晴、光線為夜間有照明、無障礙物、視距良好等一切情狀，亦無不能注
    意之情形，適有乙○○騎乘車牌號碼ＲＪＵ－三九五號輕型機車搭載其女兒甲○○，亦沿新竹市○○街由東往西方向行駛朝城隍廟方向前進，丙○○所駕駛之車
    牌號碼ＡＴ─九六二五號自小客車突然自後方追撞乙○○所騎乘之車牌號碼ＲＪ
    Ｕ－三九五號輕型機車，致乙○○所騎乘之機車人車倒地，機車車頭部分毀損、
    車牌斷裂，乙○○因而受有右胸挫傷、雙膝挫傷併擦傷，甲○○背部挫傷併擦傷
    等傷害（過失傷害部分，業據乙○○、甲○○撤回告訴，業經臺灣新竹地方法院
    檢察署檢察官為不起訴處分）。丙○○於肇事後，在未採取任何救護措施之作為
    前，即率然駕車離去，幸經路人記下車號，告知趕赴現場處理之新竹市警察局第
    二分局警備隊警員鍾一豪，經新竹市警察局第二分局東門派出所警員王俊仁通知
    車主湯軒銘到案說明後，始查知該肇事車輛當日是由丙○○所駕駛而肇事。
二、案經乙○○及甲○○訴由新竹市警察局第二分局報請臺灣新竹地方法院檢察署檢
    察官偵查起訴。
    理      由
一、訊據被告丙○○固不否認於右揭時、地，駕駛車牌號碼ＡＴ─九六二五號自小客
    車碰撞到機車之情事，惟否認知悉係撞到騎乘輕型機車之乙○○、甲○○，並造
    成乙○○二人傷害，及肇事逃逸之犯行，辯稱：我知道我有撞到他們，但是我沒
    有感覺到他們有摔倒云云。經查，
  (一)被告丙○○與乙○○、甲○○於右揭時、地發生交通事故，造成乙○○及甲○○
    母女因此車禍受有右胸挫傷、雙膝挫傷併擦傷，王則芳背部挫傷併擦傷等傷害之
    情事，有道路交通事故調查報告表、新竹市警察局第二分局交通事故談話記錄表
    、臺灣新竹地方法院檢察署傳真文件行文表、南門綜合醫院診斷證明書等附卷可
    稽，足認當日確有發生上開交通事故，並造成乙○○母女受有前開之傷害。
  (二)按未領有汽車駕駛執照不得駕駛汽車，道路交通管理處罰條例第二十一條第一項
    第一款定有明文；汽車行駛時，駕駛人應注意車前狀況，並隨時採取必要之安全
    措施。道路交通安全規則第九十四條第三項亦有明文規定。凡此攸關道路交通安
    全之規則，皆同為被告與告訴人乙○○所應注意。是依照上開規定，被告於上開
    時、地駕駛上開車輛時自應遵守上述交通安全規定，而有該等注意義務甚明；復
    按汽、機車係一高度危險之交通工具，未考取駕駛執照之人，因其交通安全規則
    之認識與駕駛技術均未符標準，駕駛汽、機車極可能發生事故，法律為保護交通
    安全，故規定未領有駕駛執照者不得駕車。被告丙○○明知未考領有汽機車駕駛
    執照，駕駛技術未臻純熟而駕車，且自後方追撞告訴人乙○○所騎乘之前開機車
    ，應係被告確有未注意車前狀況之過失所致，其有違上開規定之注意義務而有過
    失已甚明顯；又被告與乙○○發生本件車禍時，天候晴、光線為夜間有照明、路
    面無缺陷、無障礙物及視距良好等情形，有道路交通事故調查報告表（各欄項目
    明細內容）及照片三幀可證，被告亦無不能注意之情事，詎被告仍於上開路段與
    乙○○之前開機車發生碰撞，足見其確有未確實遵守注意上開車前狀況之規定，
    對於本件車禍之發生有過失，至為明確。而告訴人乙○○因此車禍受有右胸挫傷
    、雙膝挫傷併擦傷，甲○○背部挫傷併擦傷之情事，有南門綜合醫院診斷證明書
    附卷可稽，則被告之過失行為與乙○○、甲○○母女所受傷害間，顯有相當因果
    關係。
  (三)被告丙○○固坦承有撞及告訴人乙○○之機車，惟否認其有撞到乙○○母女，致
    二人人車倒地受有前開傷害及肇事後逃逸之行為，然就被告之辯解：當時我有感
    覺東西碰撞，我看右側照後鏡未發現有任何異狀，我便繼續直行於武昌街左轉停
    車在建國公園，在其週邊購物。購物後約二十分鐘有駕車返回現場查看，並沒有
    發現任何事故交通順暢，原本以為是擦撞到路邊廣告招牌；因為當時車流量很大
    無法停車才持續直行，並不是故意不停車查看，：：當時我很緊張，我知道我有
    撞到東西，像機車那一類的，因為我的前方有很多機車，但我認為只是摩擦到而
    已，所以就繼續往前開之陳述，則被告感覺到有撞到東西時，衡情，應係先下車
    查看究有無人受傷，縱使該處車流量很大，無法馬上停下車子，亦係先尋找適當
    位置停車查看，且就被害人乙○○母女所受傷害之程度，及當時被告自後方追撞
    被害人所騎乘機車致人車倒地、該機車受損程度等之客觀情狀以觀，被告以為只
    是磨擦到，沒有感覺到告訴人有摔倒，所以沒有下車查看之所辯，顯不足採；參
    以在車流量甚大之處，所發生之擦撞對象，係行進中之汽、機車相對機率提高，
    被告對可能發生擦撞的對象是行進中的汽、機車，因此致人受傷一事係處可預見
    之主觀心態，卻仍離開現場，即非可謂其無駕駛動力交通工具肇事致人受傷之間
    接故意認知心態，從而，被告辯稱無肇事逃逸之行為，顯係事後飾卸之詞，要無
    可採。
  (四)復按刑法第一百八十五條之四駕駛動力交通工具肇事致人死傷而逃逸罪係於八十
    八年四月二十一日增訂公布，並自同年四月二十三日開始生效，其增設本條文之
    立法目的，乃為維護交通，增進行車安全，促使當事人於事故發生時，能對被害
    人即時救護，減少死傷，以保護他人權益，並維護社會秩序。又其立法精神在於
    交通事故一旦發生，且發生人員傷亡之情況，不論是撞人或被撞，或是因其他事
    故而造成死傷，只要是在駕駛動力交通工具過程內所發生者，參與這整個事故過
    程的當事人皆應協助防止死傷之擴大，蓋如駕駛人於事故發生後，隨即駕車逃離
    現場，不僅使肇事責任認定困難，更可能使受傷之人喪失生命或求償無門。且刑
    法第一百八十五條之四具有遺棄罪之性質，乃參照刑法第二百九十四條第一項之
    刑度來增設，又刑法就無義務者之遺棄（第二百九十三條）與有義務者之遺棄（
    第二百九十四條）訂有不同之罪責。駕駛汽車肇事致人受傷或死亡，依道路交通
    管理處罰條例第六十二條規定，汽車駕駛人有採取救護或其他必要措施並向警察
    機關報告之義務，由此可知，因汽車駕駛人之故意、過失肇事致人傷亡者，汽車
    駕駛人本即負有救護義務，若未予以救護，除有違該條例第六十二條之規定外，
    尚構成刑法第二百九十四條第一項之遺棄罪。然第一百八十五條之四的救護義務
    則不以汽車駕駛人因故意或過失肇事致人傷亡為必要，只要其為該交通事故之現
    場當事人，則對事故現場之傷亡人員皆有救護之義務，此即為本條與第二百九十
    四條第一項之區別所在。因此，本條所欲規範者乃當事人於交通事故發生時（不
    論其有無故意或過失）遺棄被害人於不顧的逃逸行為，且若謂當事人之救護義務
    須視其有無故意、過失而定，則不僅有違刑法第一百八十五條之四的立法目的與
    精神，從而，本條文之功能亦將喪失殆盡。故所謂駕駛動力交通工具肇事，乃指
    駕駛動力交通工具發生交通事故，而非指因故意或過失導致事故發生而逃逸者，
    始成立本罪。被告丙○○於當時既可預見因擦撞而有致他人受傷之情事，卻未下
    車查看即駕車離去，未對被害人採取任何救護或其他必要措施，顯與刑法第一百
    八十五條之四所欲規範之目的相符。
二、核被告丙○○所為，係犯刑法第一百八十五條之四之肇事逃逸罪。爰審酌被告丙○○於未持有駕駛執照之情形下，竟駕駛動力交通工具行駛於道路上，對其他使
    用道路之人所生之危害，嚴重影響道路行車安全，因而發生車禍導致乙○○、甲○○母女受傷，又被告丙○○於肇事後又逃離現場，未給予乙○○及甲○○充分
    及必要之協助即離開現場，及其犯罪後已與告訴人達成和解，態度尚稱良好等一
    切情狀，量處如主文所示之刑，並諭知易科罰金之折算標準。末查，被告丙○○
    前未曾受有期徒刑以上刑之宣告，有臺灣新竹地方法院檢察署刑案資料查註紀錄
    表及臺灣高等法院被告全國前案紀錄表等件在卷足憑，其經此教訓後，應益知慎
    戒，信無再犯之虞，本院認前開對其所宣告之刑，以暫不執行為適當，爰併諭知
    緩刑三年，以勵自新。
據上論斷，應依刑事訴訟法第二百九十九條第一項前段，刑法第一百八十五條之四、
第四十一條第一項、第七十四條第一款，罰金罰鍰提高標準條例第二條，判決如主文
。
本案經檢察官鍾曉亞到庭執行職務。
中      華      民      國    九十二    年      七      月     十八     日
                                  臺灣新竹地方法院交通法庭
                                      法  官  林  秋  宜
右正本證明與原本無異。
如不服本判決，應於判決送達後十日內向本院提出上訴狀（應附繕本），上訴於臺灣
高等法院。
                                      書記官  鄒  茂  瑜
中      華      民      國    九十二    年      七      月     十八     日
附錄本案論罪科刑法條
刑法第一百八十五條之四
駕駛動力交通工具肇事，致人死傷而逃逸者，處六月以上五年以下有期徒刑。


司法院資訊處製作；財團法人民間司法改革基金會備份。
